【裁判字號】    92,交聲,358
【裁判日期】    920815
【裁判案由】    聲明異議
【裁判全文】
臺灣臺南地方法院交通事件裁定                    九十二年度交聲字第三五八號
    移
    受處分人
    即異議人  甲○○
右列受處分人因違反道路交通管理處罰條例案件，對於交通部公路總局嘉義區監理所
台南監理站民國九十二年六月十二日所為之裁決處分（處分案號：南監五字第裁七四
—Ｕ00000000號）聲明異議，本院裁定如左：
    主  文
異議駁回。
    理  由
一、聲明異議意旨略以：如附件聲明異議狀所載。
二、按汽車駕駛人，行車速度，超過規定之最高時速者，處新臺幣一千二百元以上二
    千四百元以下之罰鍰；並記違規點數一點；汽車駕駛人之行為有其他違規行為經
    以科學儀器取得證據資料之情形，當場不能製單舉發者，得對汽車所有人逕行舉
    發處罰；前開逕行舉發，應記明車輛牌照號碼、車型等可資辨明之資料，查明汽
    車所有人姓名或名稱、住址後，製單舉發處罰之，道路交通管理處罰條例第四十
    條第一項、第六十三條第一項第一款、第七條之二第一項第六款、第二項分別定
    有明文。次按行車速度，依標誌或標線之規定，無標誌或標線者，在市區道路，
    時速不得超過五十公里，在郊外道路時速不得超過六十公里，但在未劃設車道線
    或行車分向線之道路，市區時速不得超過三十公里，郊外時速不得超過四十公里
    ；有應為送達之處所不明之情形而無人為公示送達之申請者，行政機關為避免行
    政程序遲延，認為有必要時，得依職權命為公示送達；而公示送達自於行政機關
    公告欄黏貼公告之日起，經二十日發生效力，道路交通安全規則第九十三條第一
    項、同項第一款，行政程序法第七十八條第二項、第八十一條亦分別規定甚明。
三、經查：
    （一）本件受處分人即異議人甲○○所有之車號ＵＫ─５０６８號自小客車，有
          於民國九十年八月二十四日十四時十一分許，在行經速限六十公里之高雄
          過港隧道內時，為警以電腦雷達自動照相測速器測獲該輛自小客車之行車
          時速高達八十公里，已超速二十公里之事實，有內政部警政署高雄港務警
          察所高港警違字第Ｕ00000000號舉發違反道路交通管理事件通知
          單一紙及違規車輛採證相片二幀在卷可憑，且為異議人所不爭執，則異議
          人之自小客車，有於前開時、地經人駕駛而行車速度超速之違規事實，即
          堪認定。
    （二）其次，前開舉發通知單，業經內政部警政署高雄港務警察所，依據受處分
          人即異議人所登記之車籍地址，掛號郵寄予異議人，而經郵政人員前往投
          送，發現異議人遷移新址不明以致無法依址送達，經郵政機關退回後，經
          警以電腦查詢異議人之登記地址，得知異議人並未辦理變更，乃依上開行
          政程序法有關公示送達之規定，辦理公示送達之公告等情，則有遷移新址
          不明退回之舉發通知單掛號郵件、內政部警政署高雄港務警察所九十年十
          二月四日（九十）高港警行字００四四九號公告及送達名冊各一份存卷可
          佐。另異議人在監理機關登記之車籍地址為台南市○○區○○路七段八八
          之三號，亦有交通部公路總局嘉義區監理所台南監理站以九十二年七月二
          十八日嘉監南字第０９２００１６７５２號函檢送之汽（機）車過戶登記
          書一紙在卷可稽，此與前述內政部警政署高雄港務警察所郵寄送達之地址
          ，經核並無不同，異議人雖辯稱：伊本人實際係居住在台南市○○路五八
          二號，致未能收受通知單云云，惟按汽車顏色、型式、輪胎隻數及尺寸、
          燃料種類、座位、噸位、引擎車架、車身、使用性質及汽車所有人名稱、
          地址等如有變更，均應向公路監理機關辦理登記；汽車因變更地址而非屬
          同一公路監理機關管轄者，應向公路監理機關申請辦理，道路交通安全規
          則第二十三條第一項、第三十一條分別定有明文。質言之，公路監理機關
          就有關車輛監理事項係採形式要件主義，以所登記者為道路交通管理之準
          據，是公路監理機關就有關車輛監理事項（如牌照稅、燃料稅）及道路交
          通管理事件（如違反道路交通管理事件裁決書）自以汽車所有人向該監理
          機關所辦理登記之車籍地址為準，該所登記之車籍地址即為應受送達之處
          所。從而汽車所有人之車籍地址若未向公路監理機關申請辦理變更登記，
          則公路監理機關依原所登記之車籍地址對汽車所有人為送達者，該送達自
          屬合法。而查本件受處分人即異議人甲○○係車號ＵＫ─５０６８號自用
          小客車車主，其在監理機關所登記之車籍地址為台南市○○區○○路七段
          八八之三號，迄今並無任何辦理變更上開車籍地址變更登記等情，業據交
          通部公路總局嘉義區監理所台南監理站以前揭函敘明在卷可按，顯見異議
          人確有變更其送達之處所，而不向監理機關辦理變更登記，致有應為送達
          之處所不明之情形。從而，內政部警政署高雄港務警察所本得依前述行政
          程序法之規定，依職權為公示送達。至該公示送達之生效日期依前開行政
          程序法之規定，自公告之日即九十年十二月四日，經二十日計至九十年十
          二月二十三日起發生效力，故內政部警政署高雄港務警察所，就上述交通
          違規舉發通知單之送達，應係合法且適當，從而異議人前開所辯，要係卸
          責之詞，難予採信。
四、綜上所述，本件受處分人即異議人甲○○其所有前述車輛，於前述時、地有超速
    之違規情事既可認定，移送機關即交通部公路總局嘉義區監理所台南監理站乃據
    此並引用道路交通管理處罰條例第四十條第一項及第六十三條第一項第一款等規
    定，並參酌違反道路交通管理事件統一裁罰基準表之相關內容，而裁處異議人罰
    鍰新臺幣二千四百元，並記違規點數一點，於法尚難認為有所違誤。至本件異議
    人之異議經核並無理由，故應予以駁回。
五、據上論斷，應依道路交通案件處理辦法第十九條，裁定如主文。
中      華      民      國      九十二      年     八     月    十五    日
                                  臺灣臺南地方法院交通法庭
                                      法  官  張  瑛  宗
右正本證明與原本無異
如不服本裁定應於送達後五日內向本院提出抗告狀
                                      書記官  陳  志  德
中      華      民      國      九十二      年     八     月    十五    日


司法院資訊處製作；財團法人民間司法改革基金會備份。
